【裁判字號】    98,消債抗,39
【裁判日期】    980407
【裁判案由】    聲請更生程序
【裁判全文】
臺灣高雄地方法院民事裁定            98年度消債抗字第39號
抗  告  人  甲○○
上列當事人因消費者債務清理事件聲請更生，不服本院民國97年
12月30日所為97年度消債更字第1430號第一審裁定，提起抗告，
本院管轄之第二審合議庭裁定如下：
    主  文
抗告駁回。
抗告程序費用新臺幣壹仟元由抗告人負擔。
    理  由
一、抗告意旨略以：伊於民國97年4 月間向無擔保最大債權銀行
    台新銀行申請前置協商，惟其中債權人新榮資產公司已聲請
    強制執行程序，而不同意納入一致性協商且不同意延緩執行
    ，致協商不成立，有前置協商不成立通知書可證，惟原審遽
    以伊之薪資收入扣除必要生活費用後，認定賸餘收入尚足以
    負擔台新銀行所提之以債權總額新臺幣（下同）2,513,759
    元之五成即1,256,110 元，擬不計息共分97期償還，每月清
    償12,950元之還款方案，縱加上新榮資產公司20,342元之債
    務後，倘比照上開清償方案達成協議，每月清償金額約為20
    ,342元，亦足資清償，從而駁回伊之更生聲請，然前置協商
    係為一提供債務人與所有債權人一次解決債務之機制，豈可
    如台新銀行假設伊可請求新榮資產公司比照上開清償方案而
    為計算，原審據此而為認定伊並無不能清償之虞，實有未洽
    ，另伊之配偶劉詠惇因96年12月發生車禍，伊於97年4 月申
    請前置協商時，其並未復原，無任何工作收入，而伊之長子
    劉瀚文因收入不豐，尚需繳納助學貸款及信用貸款，故伊之
    配偶即由伊一人扶養，伊之配偶直至97年7 月始出外工作，
    擔任臨時工，但自97年12月中旬起即協議無薪休假，是則於
    伊97年4 月間申請前置協商時，伊之配偶並無任何收入，確
    有受扶養之事實，原審裁定未查於此，容有未當，再者，伊
    任職之華東科技股份有限公司因全球經濟不景氣影響，現業
    務緊縮而凍結加班時間，致伊於97年8 月起收入有減少情事
    ，現伊97年8 月至同年12月之薪資總額為183,552 元，平均
    月薪僅有36,710元（未扣除強制執行金額），倘扣除伊之基
    本生活費用9,829 元、配偶之扶養費9,829 元及房租9,000
    元後，僅餘8,052 元可為支配，已不足敷上開台新銀行（不
    含新榮資產公司之債權）所提出之每月清償12,950元，更遑
    論尚需清償新榮資產公司之債權，末，伊之中央信託保險局
    之人壽保險保單，現皆已質借，對所負之債務均無法償還，
    故應符合已有不能清償或不能清償之虞之要件，懇請鈞院廢
    棄原裁定，准予抗告人更生之聲請等語。
二、按自債務人提出協商請求之翌日起逾30日不開始協商，或自
    開始協商之翌日起逾90日協商不成立，債務人得逕向法院聲
    請更生或清算。消費者債務清理條例第153 條定有明文。本
    件抗告人與最大債權銀行台新銀行協商不成立之情，有該行
    前置協商不成立通知書可憑，是抗告人聲請更生，合於規定
    。惟是否有同條例第3 條規定，即抗告人不能清償債務或有
    不能清償之虞者，而得裁定准許依更生程序清理其債務，應
    另認定。
三、經查，本件抗告人主張其於97年4 月申請協商時，有應扶養
    其配偶之事實，且現抗告人於97年8 月起有收入減少之情事
    ，原審均未予審究，實有未洽，惟原審係以抗告人為更生聲
    請時之薪資收入及各項資料綜合以觀之，從而據以認定抗告
    人當時之薪資收入扣除生活必要費用及各項費用後，賸餘金
    額足敷台新銀行於初步協商所提出之清償方案，縱觀原審卷
    宗，其所採為認定之薪資收入事實，均屬有據，抗告人非就
    原審裁定駁回更生聲請之內容妥適與否作陳報，實與抗告人
    對更生聲請裁定駁回提起抗告之目的不符，既原審認定抗告
    人收入之賸餘金額已足敷支付最大債權銀行所提出之可能清
    償方案，即非有不能清償或不能清償之虞情事存在，非謂抗
    告人其後有薪資收入減少情事變更之事由，均不得於協商中
    主張，末，抗告人於抗告理由自承現扣除各項生活必要費用
    及扶養費後，仍有賸餘8,052 元可為支配，亦非為已達不能
    清償或不能清償之虞之情況，至此，原審法院裁定駁回抗告
    人更生聲請於法並無不合，已如前述，抗告人請求應予廢棄
    改判准予更生裁定云云，為無理由，應予駁回。
四、據上論結，本件抗告為無理由，依消費者債務清理條例第11
    條第2 項、第15條，民事訴訟法第495條之1第1項、第449條
    第1項、第95條、第78條，裁定如主文。
中    華    民    國    98    年      4    月    7    日
                民事鳳山分庭  審判長法    官  楊富強
                                    法    官  何悅芳
                                    法    官  林意芳
上為正本係照原本作成。
本裁定不得再抗告。
中    華    民    國    98    年      4    月    7    日
                                    書 記 官  陸艷娣


司法院資訊處製作；財團法人民間司法改革基金會備份。
